【裁判字號】    98,訴,4421
【裁判日期】    990210
【裁判案由】    毒品危害防制條例
【裁判全文】
臺灣板橋地方法院刑事判決              98年度訴字第4421號
公  訴  人  臺灣板橋地方法院檢察署檢察官
被      告  甲○○
上列被告因違反毒品危害防制條例案件，經檢察官提起公訴（98
年度毒偵字第7911號），被告於準備程序進行中為有罪陳述，經
告知簡式審判程序之旨，並聽取當事人之意見後，經本院合議庭
裁定由受命法官獨任進行簡式審判程序，判決如下：
    主  文
甲○○施用第一級毒品，累犯，處有期徒刑壹年。
    事  實
一、甲○○前因犯以下施用毒品等罪，除經執行(一)所示之觀察勒
    戒外，下列(二)至(七)所示之罪之有期徒刑，均經判決確定，並
    已執行完畢（於本案構成累犯之前科）：
  (一)前因於民國91年12月底起至92年3 月3 日止連續施用第二級
    毒品，經本院於92年3 月5 日以92年度毒聲字第689 號刑事
    裁定送勒戒處所施以觀察、勒戒後，因認無繼續施用毒品之
    傾向，於92年3 月27日釋放出所執行完畢，並經臺灣板橋地
    方法院檢察署檢察官以該署92年度毒偵字第908 號為檢察官
    不起訴處分書為不起訴處分確定（初犯）。
  (二)復因於92年10月下旬某日起至93年8 月2 日止犯連續施用第
    二級毒品罪，經本院以93年度簡字第4829號刑事簡易判決判
    處有期徒刑四月，如易科罰金，以銀元三百元折算一日，於
    93年11月29日確，於94年1 月6 日易科罰金執行完畢（二犯
    ，初犯觀察勒戒後，五年內再犯）。
  (三)又因於94年9 月5 日至95年3 月22日止分別犯連續施用第一
    、二級毒品罪，經臺灣高等法院以該院95年度上訴字第1329
    號刑事判決撤銷原審判決，分別改判處有期徒刑十月、七月
    ，並定其應執行刑為有期徒刑一年四月，於95年7 月4 日確
    定（三、四犯，初犯觀察勒戒後，五年內再犯）。
  (四)再因於95年7 月24日至同年12月11日分別犯施用第一、二級
    毒品罪，經本院以95年度訴字第2984號刑事判決判分別判處
    有期徒刑十一月、六月，並定其應執行刑為有期徒刑一年三
    月，於96年4 月29日確定（五、六犯，初犯觀察勒戒後，五
    年內再犯）。
  (五)另因於95年9 月29日違反藥事法案件，經本院以96年度訴字
    第1316號刑事判決判處有期徒刑十月，經撤回上訴後，於96
    年11月20日確定。
  (六)又因於95年12月10日犯持有第二級毒品罪，經本院以96年度
    簡字第1709號刑事簡易判決判處有期徒刑三月，如易科罰金
    ，以新臺幣一千元折算一日，於96年6 月20日確定。
  (七)上開(三)所示之罪之刑，於95年12月12日入監執行後，上開(三)
    所示之罪之刑、上開(四)至(六)所示之罪之刑，分別經本院以96
    年度聲減字第3206號、97年度聲減字第245 號裁定減刑並定
    其應執行刑為有期徒刑八月、有期徒刑一年一月，於97年6
    月26日徒刑執行完畢。
  (八)詎於執行完畢後，隨因於98年3 月4 日及31日犯施用第一級
    毒品罪，共二罪，經本院以98年度訴字第1628號刑事判決分
    別判處有期徒刑九月、九月，並定其應執行刑為有期徒刑一
    年四月，經臺灣高等法院、最高法院分別以98年度上訴字第
    3223號、98年度台上字第6792號刑事判決駁回其上訴後，於
    98年11月19日確定（七、八犯，初犯觀察勒戒後，五年內已
    經二犯後，於該五年後再犯；尚未執行，於本案不構成累犯
    之前科）。
  (九)又因於98年6 月27日犯施用第一級毒品罪（同時施用第二級
    毒品）而遭警查獲，經本院以98年度訴字第3832號刑事判決
    判處有期徒刑一年二月（九犯，初犯觀察勒戒後，五年內已
    經二犯後，於該五年後再犯；尚未確定）。
二、甲○○因上開施用毒品犯行，經執行觀察勒戒，並經偵審程
    序，已明知海洛因及甲基安非他命，係經毒品危害防制條例
    分列為第一、二級毒品，不得持以施用，惟仍不能戒除施用
    毒品之惡習，竟又基於施用第一級毒品海洛因及第二級毒品
    甲基安非他命之意，於98年10月20日上午10時許，在其當時
    位於臺北縣板橋市○○街121 之5 號4 樓之住處內，同時施
    用第一級毒品海洛因及第二級毒品甲基安非他命（十犯，初
    犯觀察勒戒後，五年內已經二犯後，於該五年後再犯）。嗣
    於翌日（即21日）下午3 時10分許，因警據報前往蘇晉良位
    於臺北縣板橋市○○路259 巷83之2 號住處查緝後，查獲甲
    ○○在場，而其於查獲當日經警所採之尿液經送檢驗結果呈
    嗎啡、甲基安非他命陽性反應，始查知上情。
三、案經臺北縣政府警察局淡水分局報告臺灣板橋地方法院檢察
    署檢察官偵查起訴
    理  由
一、本案被告甲○○所犯係死刑、無期徒刑或最輕本刑為三年以
    上有期徒刑以外之罪，於本院準備程序進行中，被告先就被
    訴事實為有罪之陳述，經本院告知簡式審判程序之旨，並聽
    取公訴人、被告之意見後，由本院合議庭依刑事訴訟法第27
    3 條之1 第1 項定，裁定由受命法官獨任進行簡式審判程序
    。
二、被告甲○○就其於事實欄二所示時間，同時施用第一級毒品
    海洛因及第二級甲基安非他命之事實，經被告於本院審理中
    坦承不諱，且被告於上開時間經警採集之尿液，經送台灣檢
    驗科技股份有限公司以酵素免疫分析法為初步檢驗，並以氣
    相層析質譜儀法為確認檢驗後，呈嗎啡及安非他命類陽性反
    應，有臺北縣政府警察局查獲毒品案件尿液檢體監管紀錄表
    名、臺灣檢驗科技股份有限公司濫用藥物檢驗報告（編號：
    UL/2009 /B0022號）等各一份在卷可查。查以，酵素免疫分
    析法屬免疫學分析原理，當其他藥物化學結構相近才可能引
    起偽陽性；氣相層析質譜儀法則係目前確認藥物篩檢結果時
    最常採用之確認方法，在良好的操作條件下，以氣相層析質
    譜儀作藥物及其代謝物之定性及定量分析，幾乎不會有偽陽
    性反應產生，行政院衛生署管制藥品管理局92年6 月20日管
    檢字第0920004713號函函述甚明，是本件上開檢驗報告結果
    ，應屬精確而堪採信。次查，海洛因係嗎啡經化學合成之半
    人工合成品，其藥（毒）性高於嗎啡，經吸食或注射進入人
    體，藉由人體代謝系統之新陳代謝，分解成藥（毒）性較低
    之嗎啡、以及含有少量6-乙醯可待因、可待因等雜質，而由
    尿液排出人體，故可於尿液中檢驗出嗎啡、可待因等成分等
    情，此有憲兵司令部79年6 月1 日（79）鑑驗字第0273號函
    、80年6 月17日（80）鑑驗字第2815號函、法務部調查局80
    年3 月28日（80）發技1 字第1898號函、行政院衛生署管制
    藥品管理局以91年12月27日管檢字第121513號函可參。又服
    用海洛因後，尿液可檢出嗎啡最長時間，與服用劑量、服用
    頻率、服用方式、飲用水量多寡、個人體質及代謝情況等因
    素有關，依個案而異。復依文獻Clarke's Isolation and I
    -dentification of Drugs 第二版記述，海洛因服用後於24
    小時內，經由尿液排出之量可能達施用劑量之百分之八十，
    另Michael L.Smith 等人針對不同受試者，以注射方式給予
    一次劑量3mg至12mg 海洛因進行試驗，結果顯示注射劑量增
    加，可檢出嗎啡陽性反應（濃度遠高於或等於300ng/mL）之
    時間亦有延長之趨勢，而不同受試者可檢出嗎啡陽性反應之
    時間各異，平均為一至二天，惟部分注射12mg海洛因者，至
    71小時仍可檢出微量嗎啡成分，故服用高劑量海洛因，其尿
    液在72小時至96小時內，仍有檢出嗎啡成分之可能性等情可
    據（參見行政院衛生署管制藥品管理局94年6 月出版「濫用
    藥物檢驗相關解釋彙編」第151 、152 頁）。再查，按施用
    甲基安非他命後，經由代謝會產生安非他命，而施用安非他
    命經由代謝則不會再產生甲基安非他命，此亦有財團法人私
    立高雄醫學大學附設中和紀念醫院93年11月29日高醫附秘字
    第0930003384號函及附件可參，且依據英國藥協會所編纂之
    Clarke's Isolation and Identification of Drugs一書之
    記載，人體施用安非他命後，主要代謝物有未改變型態之安
    非他命，而無甲基安非他命，然人體施用甲基安非他命後，
    主要代謝物有未改變型態之甲基安非他命及安非他命，此亦
    有法務部調查局93年5 月4 日調科壹字第09362413980 號函
    述可稽；此外，毒品施用後於尿液中可檢出之時間，受施用
    劑量及施用頻率、施用方式、飲水量之多寡、個人體質及其
    代謝情況等因素影響，因個案而異，於服用甲基安非他命後
    ，一般可檢出之時間為一至五天，行政院衛生署管制藥品管
    理局92年12月2 日管檢字第0920009990號函可供參照。依上
    開事證，被告有確於上開經警採尿往前回溯一至四天內之某
    時、一至五天內之某時，同時施用第一級毒品海洛因、第二
    級毒品甲基安非他命之犯行，應堪認定。
三、按毒品危害防制條例於92年7 月9 日修正公布，自93年1 月
    9 日施行，其中第20條、第23條將施用毒品之刑事處遇程序
    ，區分為「初犯」及「五年內再犯」、「五年後再犯」。依
    其立法理由之說明：「初犯」，經觀察、勒戒或強制戒治後
    ，應為不起訴處分或不付審理之裁定；經觀察、勒戒或強制
    戒治執行完畢釋放後，「五年內再犯」者，因其再犯率甚高
    ，原實施之觀察、勒戒及強制戒治既已無法收其實效，爰依
    法追訴或裁定交付審理。至於經觀察、勒戒或強制戒治執行
    完畢釋放後，「五年後再犯」者，前所實施之觀察、勒戒或
    強制戒治已足以遮斷其施用毒品之毒癮，為期自新及協助其
    斷除毒癮，仍適用「初犯」規定，先經觀察、勒戒或強制戒
    治之程序。從而依修正後之規定，僅限於「初犯」及「五年
    後再犯」二種情形，始應先經觀察、勒戒或強制戒治程序。
    倘被告於五年內已再犯，經依法追訴處罰，縱其第三次（或
    第三次以上）再度施用毒品之時間，在初犯經觀察、勒戒或
    強制戒治執行完畢釋放五年以後，已不合於「五年後再犯」
    之規定，且因已於「五年內再犯」，顯見其再犯率甚高，原
    實施觀察、勒戒或強制戒治，已無法收其實效，即應依該條
    例第10條處罰（最高法院95年度第7 次刑事庭會議決議要旨
    參照）。查以，被告於事實欄一、(一)所示之觀察、勒戒執行
    完畢後（初犯），於執行完畢五年內，分別犯事實欄一、(二)
    、(三)、(四)等施用毒品罪等情，有上開各判決及臺灣高等法院
    被告前案紀錄表各一份在卷可稽，被告於初犯經觀察勒戒執
    行完畢釋放五年以內，即為二犯，依上開說明，該二犯至本
    案之十犯，皆非毒品危害防制條例第23條第2項規定之「五
    年後再犯」類型，應依法訴追處罰。綜上所述，本案事證明
    確，被告犯行洵堪認定，應予依法論科。
四、按海洛因、甲基安非他命係分屬毒品危害防制條例第2 條第
    2 項第1 款、第2 款規定之第一、二級毒品，被告於上開時
    地，同時施用海洛因、甲基安非他命之行為，核其所為，係
    犯毒品危害防制條例第10條第1 項之施用第一級毒品罪、同
    條第2 項之施用第二級毒品罪。又被告為施用上開毒品而持
    有各該毒品之低度行為，均應為施用之高度行為所吸收，不
    另論罪。被告以一行為同時施用該二種毒品，觸犯上開二罪
    ，為想像競合犯，應從一重施用第一級毒品罪論處。又被告
    有如事實欄一所示之犯罪科刑暨執行紀錄，有臺灣高等法院
    被告前案紀錄表在卷可稽，其於有期徒刑之執行完畢後，五
    年以內故意再犯有期徒刑以上之本案之罪，為累犯，應依刑
    法第47條第1 項規定加重其刑。爰審酌被告前已因施用毒品
    犯行，經觀察勒戒，並已不起訴處分確定，本應知所惕勵，
    竟仍再為本案施用毒品之犯行，顯見其意志不堅，缺乏戒毒
    意志，除戕害自己身心健康外，並易導致社會危險，斟酌其
    智識程度、犯罪動機、目的、犯後態度、其前因施用毒品案
    件所受之刑事處遇及本案公訴人請求量處有期徒刑一年至一
    年四月等一切情狀，茲就所犯之罪，量處如主文所示之刑，
    以示懲儆。
據上論斷，應依刑事訴訟法第273 條之1 第1 項、第299 條第1
項前段、毒品危害防制條例第10條，刑法第11條、第55條、第47
條第1 項，判決如主文。
本案經檢察官陳怡親到庭執行職務。
中    華    民    國    99    年    2    月     10    日
                  刑事第一庭  法  官   陳世旻
上列正本證明與原本無異。
如不服本判決，應於判決送達後10日內敘明上訴理由，向本院提
出上訴狀 (應附繕本) ，上訴於臺灣高等法院。其未敘述上訴理
由者，應於上訴期間屆滿後20日內向本院補提理由書「切勿逕送
上級法院」。
                              書記官   楊雅芳
中    華    民    國    99    年    2     月    24    日
附錄：本案論罪科刑法條
毒品危害防制條例 (民國97年04月30日修正)
第10條
施用第一級毒品者，處六月以上五年以下有期徒刑。
施用第二級毒品者，處三年以下有期徒刑。

司法院資訊處製作；財團法人民間司法改革基金會備份。
